【裁判字號】    99,消債抗,28
【裁判日期】    991019
【裁判案由】    聲請裁定免責
【裁判全文】
臺灣屏東地方法院民事裁定            99年度消債抗字第28號
抗 告 人即
債  務  人  己○○
相 對 人即
債  權  人  遠東國際商業銀行股份有限公司
法定代理人  丙○○
相 對 人即
債  權  人  玉山商業銀行股份有限公司
法定代理人  丁○○
代  理  人  乙○○
相 對 人即
債  權  人  聯邦商業銀行股份有限公司
法定代理人  甲○○
代  理  人  戊○○
相 對 人即
債  權  人  元大商業銀行股份有限公司
法定代理人  庚○○
相 對 人即
債  權  人  臺灣土地銀行股份有限公司
法定代理人  辛○○
上列抗告人因消費者債務清理條例聲請裁定免責事件，對於民國
99年4 月20日本院99年度消債聲字第15號裁定提起抗告，本院裁
定如下：
    主  文
抗告駁回。
抗告程序費用新臺幣壹仟元由抗告人負擔。
    理  由
一、按法院為終止或終結清算程序之裁定確定後，除別有規定外
    ，應以裁定免除債務人之債務；法院裁定開始清算程序後，
    債務人有薪資、執行業務所得或其他固定收入，而普通債權
    人之分配總額低於債務人聲請清算前二年間，可處分所得扣
    除自己及依法應受其扶養者所必要生活費用之數額者，法院
    應為不免責之裁定，但債務人證明經普通債權人全體同意者
    ，不在此限；債務人有下列各款情形之一者，法院應為不免
    責之裁定，但債務人證明經普通債權人全體同意者，不在此
    限：(一)於七年內曾依破產法或本條例規定受免責；(二)隱匿、
    毀損應屬清算財團之財產，或為其他不利於債權人之處分；
    (三)捏造債務或承認不真實之債務；(四)因浪費、賭博或其他投
    機行為，致財產顯然減少或負擔過重之債務，而生開始清算
    之原因；(五)於清算聲請前一年內，已有清算之原因，而隱瞞
    其事實，使他人與之為交易致生損害；(六)明知已有清算原因
    之事實，非基於本人之義務，而以特別利於債權人中之一人
    或數人為目的，提供擔保或消滅債務；(七)隱匿、毀棄、偽造
    或變造帳簿或其他會計文件之全部或一部，致其財產之狀況
    不真確；(八)故意於財產及收入狀況說明書為不實之記載，或
    有其他故意違反本條例所定義務之行為。消費者債務清理條
    例第132 條、第133 條及第134 條分別定有明文。
二、原審裁定意旨略以：抗告人既已知返還債務有所困難，收入
    已有不足清償債務之情，竟未衡量自身是否仍有充分之償債
    能力而持續使用信用卡過度消費、現金卡預借現金，未撙節
    開銷，據實控制支出，避免不必要之花費以降低負債，則其
    恣意花費任令債務增加至難以負擔而終致不能清償，自堪認
    係因奢侈、浪費之行為而導致負擔過重之債務，依消費者債
    務清理條例第134 條第4 款規定不應免責等語。
三、抗告意旨略以：伊經原審裁定不免責，依消費者債務清理條
    例第142 條之規定，提出無擔保債權人受償額達其債權額之
    20％以上之還款計劃書，為此請求廢棄原裁定，准予抗告人
    免責等語。
四、經查，抗告人前依消費者債務清理條例聲請更生，經本院以
    97年度消債更字第204 號裁定自民國97年7 月14日中午12時
    起開始更生程序，嗣因抗告人所提更生方案未能經債權人可
    決，經本院以98年度消債清字第31號裁定自98年6 月9 日中
    午12時起開始清算程序，並於99年1 月22日以98年度司執消
    債清字第6 號裁定終結清算程序確定等情，業經本院核閱上
    開卷宗屬實。次查，抗告人現任職於合台國際物流股份有限
    公司，有抗告人所提之薪資條可參，顯為一般受薪族，其清
    算財團經清算結果，普通債權人即相對人分配總額僅新台幣
    （下同）13萬86元，此有上開98年度司執消債清字第6 號卷
    附分配表1 份可稽（參該卷第100-101 頁），顯然已低於抗
    告人自書之財產收入狀況報告書所載聲請清算前二年間，可
    處分所得扣除自己及依法應受其扶養者所必要生活費用之數
    額即20萬844 元（參98年度司執消債清字第6 號卷第32頁）
    ，揆諸前揭消費者債務清理條例第133 條規定，本院即應為
    不免責裁定。再查，抗告人於94、95年全年所得分別為33萬
    5,970 元、16萬4,460 元，有綜合所得稅各類所得資料清單
    可參，然抗告人自94年8 月起已有預借現金並動用循環利息
    之交易（參99年度消債聲字第15號卷第23頁背面），顯然財
    務狀況已屬入不敷出，復參照相對人所提抗告人持卡交易紀
    錄，抗告人持用玉山銀行信用卡於94年9 月9 日在榮新輪胎
    行消費3 萬5,450 元、94年9 月28日又於榮新輪胎行消費7,
    000 元、94年11月5 日在東森購物消費6 萬2,600 元、95年
    1 月6 日於MIIN MIIN 服飾專門店消費8,000 元、95年1 月
    13日在新億萱服飾精品店消費1 萬元、95年1 月23日於欣亞
    電腦消費2 萬6,000 元，復有多筆百貨公司之消費紀錄（見
    本院99年度消債聲第15號案卷第11頁）；又持遠東銀行信用
    卡於94年8 月8 日於寶島眼鏡行消費9,000 元及多筆百貨公
    司消費紀錄（見上開卷第17頁）；又持聯邦銀行信用卡於95
    年1 月13日在新億萱服飾精品店消費1 萬2,600 元及多筆百
    貨公司消費紀錄（見上開卷第23至26頁）。綜合上開消費紀
    錄，顯見抗告人於財務狀況已屬入不敷出時，仍大量且密集
    消費，消費金額復已超出一般人日常基本生活所需，是以，
    抗告人未能審慎衡量己身償債能力，以致過度消費，造成其
    後債台高築之情形，核其所為，堪認與消費者債務清理條例
    第134 條第4 款規定之情形相當。
五、綜上所述，本件既有消費者債務清理條例第133 條前段及第
    134 條第4 款所定事由，揆諸上揭規定，本件自應為不免責
    之裁定。原審裁定不予免責，並無違誤，抗告意旨指摘原裁
    定不當，求予廢棄，為無理由，應予駁回。末以，抗告人雖
    謂已提出無擔保債權人受償額達其債權額20％以上之還款計
    劃書，依消費者債務清理條例第142 條之規定，請求免責之
    裁定云云，惟該條係為鼓勵債務人努力清償債務以獲得免責
    ，法院為不免責之裁定或撤銷免責之裁定確定後，債務人如
    能繼續清償債務，使各普通債權人受償額均達其債權額之20
    % 以上者，各債權人之債權應已獲相當程度之保障，明定法
    院得依債務人之聲請，為免責之裁定。惟法院為裁定時，仍
    應斟酌債務人不免責事由之情節、債權人受償情形及其他一
    切情狀，而為准駁，並非當然予債務人免責，此觀立法理由
    自明。故非謂抗告人向本院提出還款計劃書，而未實際償債
    ，即得向本院聲請免責，抗告人應有誤解，併此敘明。
六、據上論結，本件抗告為無理由，依消費者債務清理條例第15
    條，民事訴訟法第495 條之1 第1 項、第449 條第1 項、第
    95條、第78條，裁定如主文。
中    華    民    國    99    年    10    月    19    日
                    民事第二庭  審判長法  官  春生
                                      法  官  蔡嘉裕
                                      法  官  陳威宏
正本係照原本作成。
不得抗告。
中    華    民    國    99    年    10    月    20    日
                                      書記官  陳勃諺

司法院資訊處製作；財團法人民間司法改革基金會備份。
